【裁判字號】    94,訴,449
【裁判日期】    950412
【裁判案由】    違反槍砲彈藥刀械管制條例
【裁判全文】
臺灣嘉義地方法院刑事判決               94年度訴字第449號
公  訴  人  臺灣嘉義地方法院檢察署檢察官
被      告  甲○○
指定辯護人  嚴庚辰律師
被      告  乙○○
指定辯護人  黃裕中律師
上列被告因違反槍砲彈藥刀械管制條例等案件，經檢察官提起公
訴（94年度偵字第1879號），本院判決如下：
    主  文
甲○○共同未經許可，持有可發射子彈具有殺傷力之改造手槍，
處有期徒刑參年陸月，併科罰金新臺幣拾萬元，罰金如易服勞役
，以新臺幣玖佰元即銀元參佰元折算壹日。扣案之日製仿HK改造
手槍壹枝（槍枝管制編號：0000000000號，含彈匣壹個）、制式
子彈柒顆 (原扣案捌顆，經送鑑定已試射壹顆)均沒收。
乙○○未經許可，持有手槍，處有期徒刑伍年陸月，併科罰金新
臺幣拾捌萬元，罰金如易服勞役，以罰金總額與陸個月之日數比
例折算。扣案制式P226手槍壹支 (槍枝管制編號：0000000000號
，含彈匣壹個）、制式子彈壹顆及日製仿HK改造手槍壹枝（槍枝
管制編號：0000 000000號，含彈匣壹個）、制式子彈柒顆 (原
扣案捌顆，經送鑑定已試射壹顆)均沒收。
    事  實
一、緣甲○○與詹淙茗因細故衝突，相約於民國93年10月2日7時
    許在嘉義市○○○路504號全買大賣場前談判，甲○○則約
    乙○○等約10人攜帶球棒等物前往。而乙○○隨後另基於持
    有制式手槍之犯意，攜帶制式P226手槍1支 (德製SIGSAUER
    廠製P226型口徑9MM制式半自動手槍，槍號：U559363，槍枝
    管制編號：0000000000號，含彈匣壹個）及制式子彈2顆前
    往談判，嗣甲○○及相約之人手到達前揭場所時，詹淙茗隨
    後至現場持日製仿HK改造手槍1支（槍枝管制編號：000000
    0000號，含彈匣1個）、制式子彈10顆 (另案起訴)，即朝甲
    ○○開2槍，惟因故未擊發，甲○○隨即持球棒毆打詹淙茗
    ，致其受傷倒地 (傷害部分未據告訴)，其持有之槍枝因而
    掉落地上，2顆子彈亦掉落於地上，甲○○竟意圖為自己不
    法之所有，撿拾該槍枝離去而侵占詹淙茗掉落之前揭槍枝。
    而於打鬥時，乙○○另自行攜帶制式P226手槍1支、子彈2
    發到場朝詹淙茗之人馬蔡秉樺射擊1發，造成腸子穿透之傷
    害 (傷害部分未據告訴)。嗣甲○○及乙○○分別離開現場
    ，並相約於嘉義市○○路○○道下見面，而後甲○○持上開
    槍枝交由乙○○共同持有，並由甲○○開車，乙○○則將前
    揭制式P226手槍1支 (含彈匣1個、子彈1顆)藏於嘉義市○○
    路154號「太子行宮」內，而日製仿HK改造手槍1支 (含彈匣
    1 個及制式子彈8顆，送鑑定已試射1顆)，則藏於嘉義縣太
    保市○○路○段62號前之「水牛將軍廟」
    ，警方據報後至現場查獲詹淙茗掉落於現場之2顆子彈，嗣
    並帶同甲○○及乙○○取出前揭藏放之槍枝及子彈。
二、案經內政部警政署刑事警察局移送臺灣臺中地方法院檢察署
    呈請臺灣高等法院檢察署檢察長令轉臺灣嘉義地方法院檢察
    署檢察官偵查起訴。
    理  由
一、認定犯罪事實所憑之証據及理由：
    訊據被告乙○○對於前揭犯罪事實坦承不諱，且有証人蔡秉
    樺偵查中之証述可參，復有扣案制式P226手槍1支 (含彈匣1
    個)、子彈1顆及日製仿HK改造手槍1支 (含彈匣1個)及制式
    子彈8顆 (送鑑定已試射1顆)足憑，而前開槍彈經鑑定均具
    有殺傷力，有內政部警政署刑事警察局94年2月3日刑鑑字第
    0930231236號槍彈鑑定書附卷可稽，核與被告乙○○自白一
    致，被告乙○○之前開犯行自堪認定。至被告甲○○則否認
    犯行，辯稱：對於乙○○持有制式手槍之行為並不知情，此
    部分並無犯意聯絡之共同正犯行為；而對於日製仿HK改造手
    槍1支亦非基於持有之意思而持有，藏槍之目的係因本案並
    非其開槍，如果警察找不到槍枝，其無法交待等情置辯，經
    查：
(一)被告甲○○與詹淙茗因細故衝突，相約於93年10月2日7時許
    在嘉義市○○○路504號全買大賣場前談判，甲○○則通知
    乙○○到場，此業據被告甲○○坦承在卷，且有乙○○之証
    詞可稽，嗣乙○○並未與甲○○同時到達現場，而係自行搭
    計程車前往現場，乙○○到達現場後，見詹淙茗掏出槍枝朝
    被告甲○○開槍，惟因卡彈而未擊發。乙○○見情勢危急，
    因而持槍朝蔡秉樺射擊1發，造成蔡秉樺受傷，嗣因見有人
    受傷緊張而立即離開現場等情，業據乙○○証述在卷。故本
    案乙○○雖由甲○○通知到場鬥毆，惟甲○○究竟是否曾經
    告知乙○○應攜帶槍枝到場，並無証據可資証明，而乙○○
    則証稱甲○○並未要求其攜帶槍枝前往 (見台灣台中地方法
    院檢察署93年度偵字第18883號偵查卷第19頁)。此外復查無
    其他証據足以証明甲○○對於乙○○攜帶槍枝乙情知情，此
    部分自應為有利於被告甲○○之認定。至於案發後，如前所
    述，乙○○急於離開現場，故甲○○對於乙○○持有制式槍
    枝之犯行，亦難評價為共同持有。有疑義者係嗣後甲○○及
    乙○○相約藏放槍枝是否即可評價為甲○○對於乙○○原持
    有之槍枝即制式P226手槍1支之持有行為有犯意聯絡及行為
    分擔。查被告乙○○及甲○○藏槍之行為係由甲○○開車，
    而乙○○則以黑色塑膠袋裝槍，並至嘉義市○○路154號「
    太子行宮」內及嘉義縣太保市○○路○段62號前之「水牛將
    軍廟」兩處地點藏槍，此亦有乙○○之証詞可參 (本院卷第
    92 頁)，以此客觀情狀判斷，似可認為甲○○對於乙○○原
    持有之制式P226手槍1支有分擔持有之行為，惟本院基於罪
    疑唯輕之原則認為，因本案尚有另一把自詹淙茗處撿拾而來
    之日製仿HK改造手槍1支，甲○○載乙○○藏槍之目的，其
    重點應在於藏放此把日製仿HK改造手槍，至於乙○○原持有
    之槍枝，應仍係乙○○本身所持有，並不當然因甲○○曾載
    被告乙○○前往藏槍而有分擔原乙○○持有該制式槍枝之行
    為，故本院認為甲○○辯稱對於乙○○持有制式手槍之行為
    並非共犯等情，尚有可採。
(二)查被告甲○○持球棒毆打詹淙茗，致詹淙茗因而受傷倒地，
    詹淙茗持有之日製仿HK改造手槍1支 (含彈匣1個及制式子彈
    8顆，送鑑定已試射1顆)掉落地上，甲○○竟意圖為自己不
    法之所有，撿拾該槍枝離去而侵占之，嗣後交由乙○○共同
    持有等情，業據被告甲○○及乙○○坦承在卷 (本院卷第97
    頁、第127頁)，且有該把日製仿HK改造手槍扣案可稽，故被
    告甲○○侵占離本人所持有之物罪，應堪認定。另被告甲○
    ○持有前揭槍枝，並交由乙○○，嗣如前所述被告2人相約
    將該槍枝藏放於嘉義縣太保市○○路○段62號前之「水牛將
    軍廟」，亦經被告2人自白在卷，且該手槍經鑑定具有殺傷
    力，亦有內政部警政署刑事警察局94年2月3日刑鑑字第
    0930231236號槍彈鑑定書附卷可稽，核與被告等自白一致。
    故被告甲○○及乙○○共同持有改造槍枝之犯行亦堪認定。
    至被告甲○○辯稱撿槍之目的在於如一旦遭警察查獲可以自
    衛，可証明非其開槍等情。惟被告之動機如何並不影響其持
    有改造手槍之犯行，被告主觀上確係基於持有改造手槍及制
    式子彈之意思而撿拾，而客觀上亦有持有改造手槍及制式子
    彈之行為，且其撿拾後復藏放於特定地點可隨時取得，在其
    實力支配下，其行為業已構成持有改造手槍及制式子彈之犯
    行，被告甲○○所辯無非係卸責之詞，不足採信。
二、論罪科刑之理由：
(一)被告2人行為後，槍砲彈藥刀械管制條例已於94年1月26日修
    正公布，同年94年1月28日生效，修正前該條例第11條第4項
    之未經許可持有可發射金屬或子彈具有殺傷力之各式槍砲罪
    業經移至新法第8條第4項，並將刑罰由1年以上7年以下有期
    徒刑，併科新台幣700萬元以下罰金，提高為3年以上10年以
    下有期徒刑，併科新台幣700萬元以下罰金，比較新舊法結
    果，以舊法之規定較有利於被告2人，依刑法第2條第1項但
    書之規定，自應適用最有利於行為人之法律，爰仍適用修正
    前槍砲彈藥刀械管制條例第11條第4項之規定處斷。
(二)核被告甲○○所為係犯刑法第337條侵占離本人所持有之物
    罪(公訴人認係犯同法第320條第1項之罪，起訴法條尚有未
    洽，應予變更)、修正前槍砲彈藥刀械管制條例第12條第4項
    未經許可持有子彈罪、同條例第11條第4項之未經許可持有
    可發射子彈具有殺傷力之改造手槍罪。持有改造手槍罪及子
    彈罪係一行為觸犯數罪名，應從一重論以持有改造手槍罪論
    處。而侵占離本人所持有之物罪與持有改造手槍罪有方法、
    目的之關係，應從一重論以修正前槍砲彈藥刀械管制條例第
    11條第4項之未經許可持有可發射子彈具有殺傷力之改造手
    槍罪。核被告乙○○係犯修正前槍砲彈藥刀械管制條例第7
    條第4項未經許可持有手槍罪、同條例第12條第4項未經許可
    持有子彈罪及第11條第4項之未經許可持有可發射子彈具有
    殺傷力之改造手槍罪。其持有手槍及子彈之行為繼續中又持
    有改造手槍及子彈，應認為仍係一行為，為想像競合犯，應
    從一重論以槍砲彈藥刀械管制條例第7條第4項未經許可持有
    手槍罪。被告甲○○與乙○○就修正前槍砲彈藥刀械管制條
    例第11條第4項之未經許可持有可發射子彈具有殺傷力之改
    造手槍罪部分之犯行有犯意聯絡及行為分擔，為共同正犯。
(三)爰審酌被告甲○○持強鬥狠，招呼人手鬥毆，嗣後並撿拾改
    造手槍、子彈而持有，行為嚴重敗壞治安，且犯後毫無悔改
    之意，猶意圖卸責等一切情狀，爰予從重量刑。至被告乙○
    ○呼應持強鬥毆之約定，並攜帶具有殺傷力之制式手槍、子
    彈開槍射擊，同樣敗壞社會治安，惟考量犯後坦承犯行等一
    切情狀，被告2人分別量處如主文所示之刑，並就併科罰金
    部分諭知易服勞役之折算標準。扣案制式P226手槍1支 ( 含
    彈匣1個、子彈1顆)及日製仿HK改造手槍1支 (含彈匣1個及
    制式子彈8顆，送鑑定已試射1顆)，均係違禁物，應依刑法
    第38條第1項第1款之規定宣告沒收。至乙○○業已射擊之子
    彈1發及送鑑定已試射之子彈1顆已不具殺傷力，非屬違禁物
    ，爰不予諭知沒收。另警方於現場查獲詹淙茗掉落於現場之
    2 顆子彈，因非本案被告2人所持有之物，應另案沒收，附
    此敘明。
三、適用法律之依據：
(一)刑事訴訟法第299條第1項前段、第300條。
(二)修正前槍砲彈藥刀械管制條例第7條第4項、第11條第4項、
    第12條第4項。
(三)刑法第11條前段、第2條第1項但書、第28條、刑法第337條
    、第55條、第42條第2項、第3項、第38條第1項第1款。
(四)罰金罰鍰提高標準條例第2條。
(五)現行法規所定貨幣單位折算新台幣條例第1條前段、第2條。
本案經檢察官侯德人到庭執行職務
中    華    民    國      95      年    4    月  12   日
                刑事第二庭 審判長法  官  夏金郎
                                 法  官  洪嘉蘭
                                 法  官  黃義成
上列正本證明與原本無異。
如不服本判決，應於判決送達後10日內，向本院提出上訴狀。
中    華    民    國      95      年    4    月  12   日
                                 書記官  侯麗茹
附錄法條
刑法第337條：
意圖為自己或第三人不法之所有，而侵占遺失物、漂流物或其他
離本人所持有之物者，處五百元以下罰金。
槍砲彈藥刀械管制條例第7條第4項：
未經許可，持有、寄藏或意圖販賣而陳列第一項所列槍砲、彈藥
者，處五年以上有期徒刑，併科新台幣一千萬元以下罰金。
槍砲彈藥刀械管制條例第11條第4項：
未經許可，持有、寄藏或意圖販賣而陳列第一項所列槍砲者，處
一年以上七年以下有期徒刑，併科新臺幣七百萬元以下罰金。
槍砲彈藥刀械管制條例第12條第4項：
未經許可，持有、寄藏或意圖販賣而陳列子彈者，處五年以下
有期徒刑，併科新台幣三百萬元以下罰金。


司法院資訊處製作；財團法人民間司法改革基金會備份。
